【裁判字號】    90,上訴,763
【裁判日期】    900710
【裁判案由】    瀆職
【裁判全文】
臺灣高等法院臺南分院刑事判決          九十年度上訴字第七六三號  Ａ
      上  訴  人
      即自訴人    乙      ○
      輔  佐  人  丙  ○  ○
      被      告  甲  ○  ○
右上訴人因被告瀆職案件，不服臺灣雲林地方法院九十年度自字第二一號中華民國九
十年四月二十三日第一審判決，提起上訴，本院判決如左：
      主      文
上訴駁回。
      理      由
一、本件自訴意旨略以：(一)被告甲○○係雲林縣政府地政科重劃股承辦人員，於主辦
    八十三年間辦理水林鄉萬興農地重劃區○○段時，將自訴人乙○等所有土地，未
    經地主雙方同意丈量，又不接受自訴人請求複丈之要求，強行用拼圖套繪方法將
    自訴人臨接道路土地約十二公尺臨接道路之士地，重劃後改為無法臨接公路之袋
    地，致使自訴人土地無對外通路，其無故犧牲自訴人臨接道路之土地，劃為鄰地
    土地，將自訴人土地縮減成為袋地，無法通行公路，涉嫌圖利鄰地土地所有權人
    ，使自訴人損失將近五倍之土地價值，不無圖利他人之瀆職行為。(二)被告又涉嫌
    於檢察官偵察中，為不實之偽證，謂「在重劃前檢舉人（即自訴人）有侵佔系爭
    地號土地」「伊是依據地籍線來重劃，將他們所侵佔土地劃回給原來地主等不實
    之證言，茲有測量工程人員，從地籍原始套繪圖影本可證並無實線或已確定界址
    。則被告在檢察官偵訊中竟供稱自訴人在重劃前有侵佔系爭地號等不實之證言，
    因認甲○○涉有刑法偽證罪云云。
二、按犯罪之被害人得提起自訴，刑事訴訟法第三百十九條第一項固定有明文，惟此
    之被害人係指犯罪之直接被害人而言。復按不得提起自訴而提起者，應諭知不受
    理之判決，刑事訴訟法第三百三十四條亦定有明文。另按刑法上公務員圖利罪或
    貪污治罪條例之公務員對於主管監督事務圖利罪，其所保護之法益，為公務員對
    國家服務之忠信規律及國家利益，縱其犯罪結果，於私人權益不無影響，但其直
    接被害者仍為國家法益，而非私人法益。是縱認被告之行為致上訴人係受有損害
    ，亦屬間接之被害，而非直接被害，依照上開說明，上訴人等即不得提起自訴（
    最高法院六十八年台上字第二一四號、七十年台上字第一七九九號、七十三年台
    上字第八七五號判例參照）。又得提起自訴之人，係限於因犯罪而直接被害之人
    ，必其人之法益由於犯罪行為直接所加害，若須待乎他人之另一行為而其人始受
    損害者，即非因犯罪直接所受之損害，不得提起自訴。．．於他人刑事被告案內
    為證人，在審判及偵查時，依法具結而為虛偽之陳述，固足使採證錯誤，判斷失
    平，致司法喪失威信，然此種虛偽之陳述，在他人是否因此被害，尚繫於執行審
    判或偵查職務之公務員採信其陳述與否而定，並非因偽證行為直接或同時受有損
    害，即與刑事訴訟法第三百十九條第一項前段所稱之被害人並不相當，其無提起
    自訴之權，最高法院二十六年渝上字第八九三號判例亦足資參照。
三、本件上訴人自訴被告所涉職圖利罪及偽證等罪，均屬保護國家法益，其直接受
    有損害係國家，而侵害國家法益之罪，應由檢察官提起公訴方為適法，上訴人並
    非本件犯罪之直接被害人，如認被告涉有該等罪嫌，自可向檢察官提起告發，上
    訴人依法不得提起自訴。原審法院因予諭知不受理之判決，本院經核於法並無不
    合。自訴人上訴意旨仍執陳詞，指摘原判決不當，為無理由，應予駁回，並不經
    言詞辯論為之。
據上論斷，應依刑事訴訟法第三百六十八條、第三百七十二條，判決如主文。
中    華    民    國      九十      年      七      月        十        日
                                  臺灣高等法院臺南分院刑事第五庭
                                      審判長法官  茆    臺    雲
                                            法官  蔡    長    林
                                            法官  李    文    福
右正本證明與原本無異。
如不服本判決，應於判決送達後十日內向本院提出上訴狀，其未敘述理由者並應於提
出上訴狀後十日內向本院補提理由書（應附繕本)。
                                      法院書記官  李    良    倩
中    華    民    國      九十      年      七      月        十二      日


司法院資訊處製作；財團法人民間司法改革基金會備份。
